臺灣高等法院民事裁定
110年度抗字第592號
抗  告  人  豐立租賃股份有限公司

法定代理人  張智偉  

上列抗告人因與相對人第一商業銀行股份有限公司間給付票款強
制執行事件聲明異議，對於中華民國110年4月23日臺灣桃園地方
法院110年度執事聲字第46號裁定，提起抗告，本院裁定如下：
    主      文
抗告駁回。
抗告程序費用由抗告人負擔。
    理      由
一、抗告意旨略以：債務人緯華建設股份有限公司（下稱緯華公
    司）於民國107年3月23日將原法院司法事務官110年3月15日
    107年度司執助字第1691號裁定（下稱原處分）附表（下稱
    附表）所示之全部建物（下稱系爭建物）出租予伊，債務人
    丁章鈞並於107年5月21日將其所有系爭建物坐落之桃園市○○
    區○○段○000地號土地（下稱系爭土地，與系爭建物合稱系爭
    不動產）設定地上權予伊，原法院執行處（下稱執行法院）
    依相對人即系爭不動產抵押權人第一商業銀行股份有限公司
    （下稱相對人）之聲請於109年10月26日除去伊之租賃權及
    地上權（下稱系爭執行命令），對伊權益影響重大；本件並
    無證據證明伊權利存在影響他人應買系爭不動產之意願，且
    相對人之最高限額抵押權擔保金額為新台幣(下同)6億9千萬
    元，姑不論其實際確定之抵押債權恐未達6億9千萬元，第三
    次拍賣公告應買之底價8億4268萬4000元，縱減價10%以7億5
    841萬5600元底價拍賣，仍高於相對人之抵押權擔保金額，
    已足以確保相對人之債權，實難認伊之地上權及租賃權影響
    相對人之權利；系爭建物為集合式住宅且尚有未完成之部分
    ，均由伊支付相關水、電、維護費用，執行法院率然除去伊
    之權利，對伊顯非公平且違反誠信，自屬不當，爰提起抗告
    ，請求廢棄原裁定等語。
二、按不動產所有人設定抵押權後，於同一不動產上，得設定地
    上權或其他以使用收益為目的之物權，或成立租賃關係，但
    其抵押權不因此而受影響；前項情形，抵押權人實行抵押權
    受有影響者，法院得除去該權利或終止該租賃關係後拍賣之
    ，民法第866條第1項、第2項分別定有明文。所謂抵押權受
    影響，係指抵押權人屆期未受清償，實行抵押權時，因抵押
    物上有成立於抵押權設定後之負擔，影響抵押物之交換價值
    ，致無人應買或出價不足以清償擔保債權之情形而言，即得
    認影響抵押權。
三、經查，債務人丁章鈞所有系爭土地及債務人緯華公司所有系
    爭建物，分別於103年4月30日及106年10月5日設定最高限額
    6億9千萬元之抵押權（下稱系爭抵押權）予相對人；緯華公
    司復於107年3月23日將其所有系爭建物出租予抗告人，債務
    人丁章鈞則於107年5月21日將其所有系爭土地設定地上權予
    抗告人，有土地及建物登記謄本、房屋租賃契約書、緯華公
    司107年9月6日陳報狀附於原法院107年度司執助字第1691號
    卷（下稱執行卷）可稽（見執行卷一第20-84、223、224、2
    26-229頁、卷二第169-171頁、卷三第224-287頁、卷五、卷
    六），足見抗告人係於相對人之最高限額抵押權設定後方承
    租系爭建物及取得系爭土地之地上權。而系爭不動產經委託
    台灣金融資產服務股份有限公司（下簡稱台灣金服公司）進
    行拍賣程序，分別於109年8月5日、9月16日、10月14日進行
    第一、二、三次拍賣程序（底價分別13億1660萬元、10億53
    28萬元、8億4268萬4000元，拍賣公告上均記載抗告人與債
    務人緯華公司訂有租賃契約，系爭建物拍定後不點交，地上
    權登記於拍定後不塗銷），均無人應買，後依強制執行法第
    95條第1項規定依原定拍賣條件進行公告三個月應買程序（1
    09年10月20日至110年1月19日止），亦無人應買（見執行卷
    八），相對人主張系爭不動產因有抗告人之租賃權及地上權
    ，而導致無人應買，影響其抵押權等語，尚非無據。抗告人
    雖稱第三次拍賣原公告應買之底價8億4268萬4000元，縱減
    價10%以7億5841萬5600元底價拍賣，仍高於相對人之抵押權
    擔保金額，已足以確保相對人之債權云云；惟系爭不動產為
    抗告人所占有，如未除去其租賃權及地上權，於拍定後無法
    點交，拍定人需另對抗告人興訟，並受有敗訴後無法取得直
    接占有之風險，衡諸常情，自會影響應買之意願；且相對人
    於系爭執行程序聲請執行之債權本金為5億7500萬元，及其
    中3億6500萬元自107年2月28日起按年息4.75%，其餘部分自
    107年3月9日起按年息2.9%計算之利息，並加計逾期在六個
    月以內按約定利率10%，超過六個月按約定利率20%計算之違
    約金（見執行卷三第207頁、本院卷第25、26頁），經概算
    其抵押債權已近6億7千萬元，如再加計稅費將更高於此數，
    而系爭房地如再減價20%拍賣，底價為6億7414萬7200元，相
    對人自有未受足額清償之可能；是執行法院以抗告人之租賃
    權及地上權影響相對人抵押權之實行，而以系爭執行命令除
    去（見臺灣金服公司109年度桃金拍字第1號執行卷四），於
    法並無不合。又抗告人縱對系爭建物有所維護，並支出相關
    水、電、維護費用，亦僅為維持系爭建物原有之使用價值，
    對於因地上權、租賃關係存在致生應買人使用系爭房屋之障
    礙而影響其交換價值，並無關涉。另抗告人於相對人之最高
    限額抵押權設定後方承租系爭建物及取得系爭土地之地上權
    ，對於其權利可能受債權人實行抵押權之牽連影響，並非不
    能預見，而系爭租賃關係之存在既已影響抵押權，即合於民
    法第866條第1項、第2項所定法院得除去租賃關係後拍賣之
    要件，為相對人依法得主張之權利，抗告人主張執行法院除
    去伊之租賃權、地上權，對伊顯非公平且違反誠信云云，亦
    無可採。從而，原裁定以系爭執行命令除去抗告人之租賃權
    及地上權並無不合，據而駁回抗告人對司法事務官所為原處
    分之異議，核無違誤。抗告人仍執前詞指摘原裁定不當而求
    予廢棄，為無理由，應予駁回。
四、據上論結，本件抗告為無理由，爰裁定如主文。
中　　華　　民　　國　　110 　年　　6　　月　　  17 　日
                  民事第十三庭    
                      審判長法  官  邱景芬  
                            法  官  邱蓮華  　　　　
                            法  官  林純如  
正本係照原本作成。
本裁定除以適用法規顯有錯誤為理由外，不得再抗告。如提起再
抗告，應於收受送達後10日內委任律師為代理人向本院提出再抗
告狀。並繳納再抗告費新臺幣１千元。
中　　華　　民　　國　　110 　年　　6 　　月　　17　　日
　　　　　　　　　　　　　  書記官  王靜怡